臺灣板橋地方法院刑事判決　　　　　　　　　　　　　九十年度交易字第五二號
　　公　訴　人　臺灣板橋地方法院檢察署檢察官
　　被　　　告　丁○○
右列被告因過失傷害案件，經檢察官提起公訴（九十年度偵字第一三九一八號），本
院判決如左：
    主  文
丁○○從事業務之人，因業務上之過失傷害人，處有期徒刑參月，如易科罰金，以參
佰元折算壹日。
    事  實
一、丁○○係受僱於乙○○經營之公司，擔任該公司之業務及送貨之職務，平日並以
    其所有車牌號碼ＲＥ－二七五二號自用小客車從事送貨之工作，係以駕駛上述自
    用小客車送貨為其附隨業務，屬從事駕駛業務之人，其於民國九十年三月二十八
    日十七時十分許，自臺北縣樹林市○○街一號前迴車至對向往東興街方向之車道
    擬送貨前往臺北縣林口鄉時，本應注意在劃有分向限制線之路段不得迴車，以預
    防危險之發生，而依當時情形為雨天（起訴書誤載為天侯良好）、路面泥濘（起
    訴書誤載為乾燥）、道路工程中，惟斯時係日間自然光線、路面無缺陷等情況，
    並非不能注意，詎其竟疏於注意，乃貿然跨越劃有分向限制線之雙黃實線路段欲
    迴轉至臺北縣樹林市○○街三號對面空地前之往東興街方向之車道上，適有丙○○騎乘車牌號碼ＱＡＦ－六六五號輕型機車由臺北縣樹林市○○路三七九巷右轉
    同市○○街，並沿東順街往東興街方向直行而來，見狀閃避不及，致遭迴轉中之
    丁○○自用小客車右前車頭撞擊機車腳踏板，致丙○○當場人車倒地，受有左膝
    挫傷、左手肘擦挫傷之傷害。
二、案經丙○○訴由臺北縣警察局樹林分局移送臺灣板橋地方法院檢察署檢察官偵查
    起訴。
    理  由
一、訊據被告丁○○對於右揭時地駕駛前開自用小客車與告訴人丙○○騎乘之機車發
    生碰撞，並使告訴人受傷之事實固直承不諱，惟矢口否認有何業務過失傷害人之
    犯行，並辯稱：平日伊所有車牌號碼ＲＥ－二七五二號自用小客車僅上下班使用
    ，九十年三月二十八日下班時，老闆乙○○要求伊將貨物送至臺北縣林口鄉某處
    ，伊始以前述自用小客車載貨，並在臺北縣樹林市○○街一號前，將該車迴轉至
    對向往東興街方向之車道上，車子迴轉完成轉正後，適告訴人騎乘機車附載二名
    小孩沿臺北縣樹林市○○街往東興街方向行駛，行經臺北縣樹林市○○街二號、
    三號對面時，因該處正開挖馬路，告訴人突往路中行駛，伊駕駛之前開自用小客
    車右前方始擦撞告訴人機車之腳踏板云云。惟查：
  (一)按刑法上所謂業務，係指個人基於其社會地位繼續反覆所執行之業務，其主要部
    分固不待論，即為完成主要業務所附隨之準備工作與輔助事務，亦應包括在內。
    而汽車駕駛人之駕駛工作，乃隨時可致他人身體、生命於危險之行為；然為期便
    捷交通、流暢運輸、發展經濟、提昇人類福祉，故對此類危險性工作，仍應予容
    許，性質上屬於可容許危險之範疇。惟從事此類繼續、反覆行為（業務）之人（
    駕駛人），不問其為執行主要業務行為，抑執行與之有直接、密切關係之準備工
    作或輔助行為，均應盡其經常注意俾免他人受有危險之特別注意義務；倘若其對
    此項特別注意義務，有所疏失致肇傷亡，而應負過失之責者，自亦難謂得以諉卸
    其業務過失致人於死、傷之加重結果犯刑責，最高法院八十四年度台上字第四○
    二號判決可資參照。本件被告係受僱於乙○○經營之公司，擔任該公司業務及送
    貨之職務，平日多駕駛上述自用小客車從事送貨工作之事實，業據證人乙○○於
    本院調查中陳明：車禍發生斯日，被告駕駛前開自用小客車欲前往送貨，平常送
    貨有時使用公司之機車，有時使用公司之貨車，有時使用被告所有之上述自用小
    客車，大部分均係使用被告所有之右揭自用小客車送貨等語（詳本院九十年十一
    月十三日訊問筆錄）及被告之同事甲○○於本院調查中陳明：車禍發生當時被告
    係駕駛上述自用小客車欲送貨，平日倘被告出外送貨均係以其所有之前揭自用小
    客車送貨等語屬實（詳同日訊問筆錄），則被告當係以駕駛上述自用小客車送貨
    為其附隨業務，屬從事駕駛業務之人，自屬無疑。
  (二)次者，因被告突從臺北縣樹林市○○街一號前迴車至對向臺北縣樹林市○○街三
    號對面空地前之往東興街方向之車道，致騎乘機車由臺北縣樹林市○○路三七九
    巷右轉同市○○街，並沿臺北縣樹林市○○街往東興街方向之告訴人閃避不及，
    告訴人騎乘之機車腳踏板因而遭迴轉中被告駕駛之自用小客車右前方撞擊，機車
    因而重心不穩，使人車倒地，告訴人因而受傷等情，並據告訴人迭於警訊及本院
    調查中指述：九十年三月二十八日十七時十分許，伊騎乘車牌號碼ＱＡＦ－六六
    五號輕型機車由臺北縣樹林市○○路三七九巷右轉同市○○街，並沿東順街往東
    興街方向直行，行經臺北縣樹林市○○街三號對面之空地時，被告突駕駛車牌號
    碼ＲＥ－二七五二號自用小客車由臺北縣樹林市○○街一號前跨越雙黃線迴轉駛
    入伊之車道，被告駕駛之自用小客車右前方因而撞擊伊機車之腳踏板，使機車重
    心不穩，人車倒地，伊因而受傷等語綦詳（詳偵查卷宗第五頁反面、本院九十年
    十月二十五日、十一月十三日訊問筆錄），復有道路交通事故調查報告表乙紙及
    現場照片二幀附卷足稽（附於偵查卷宗第八頁、第十頁）。至證人乙○○、甲○○於本院調查中固均證述：車禍發生時，被告之自用小客車已轉正在往東興街之
    車道上等語（詳本院九十年十一月十三日訊問筆錄），惟證人乙○○、甲○○同
    日亦陳明：車禍發生時未看見，係車禍發生後始自臺北縣樹林市○○街一號出外
    查看等語在卷（詳同日筆錄），是其二人所見被告自用小客車已完成迴轉並轉正
    在往東興街之車道上，顯非車禍發生當時被告自用小客車撞擊告訴人機車之狀態
    ，殆屬無疑。再撞擊時車輛本有速度，依慣性原理，車輛本無法立即停止，是被
    告於撞擊告訴人騎乘之機車後仍繼續行駛，並完成迴轉之動作，亦有可能，自不
    得以被告駕駛之自用小客車於撞擊告訴人騎乘之機車後已完成迴轉並將車頭轉正
    ，即遽認係被告自臺北縣樹林市○○街一號前將上述自用小客車迴轉至臺北縣樹
    林市○○街三號對面之空地前往東興街方向之車道上，並迴轉完成，始遭告訴人
    駕駛機車自右撞擊，要屬無疑。又證人乙○○、甲○○另證稱：當日馬路正在施
    工並鋪設鐵板等語（詳同日訊問筆錄），惟告訴人否認係為閃避鐵板始騎往路中
    央，並陳稱：係通過鐵板後始遭突迴轉之被告撞擊等語（詳同日訊問筆錄），本
    院復查無其他證據足資證明告訴人係為閃避該鐵板始騎往路中央並撞擊被告自用
    小客車之右前方，自無法以車禍發生斯日，臺北縣樹林市○○街一號前曾鋪設鐵
    板即認該鐵板與本件車禍發生原因有關，職是，證人乙○○、甲○○前開證詞均
    不足為被告有利之認定，洵屬無疑。
  (三)再按汽車迴車時，在劃有分向限制線之路段，不得迴車；又分向限制線，用以劃
    分路面成雙向車道，禁止車輛跨越行駛，並不得迴轉，該標線為雙黃實線，道路
    交通安全規則第一百零六條第二款、道路交通標誌標線號誌設置規則第一百六十
    五條第一項、第二項分別定有明文。被告係領有駕駛執照之汽車駕駛人，此據其
    供明在卷（詳偵查卷宗第四頁），其就前開規定應知之甚詳，其於前揭時地駕駛
    汽車，理應注意在劃有分向限制線之路段，不得迴車，以預防危險之發生，詎其
    於上開劃有分向限制線之雙黃實線路段行駛時，竟疏未注意告訴人騎乘機車沿臺
    北縣樹林市○○街往東興街方向直行而來，仍貿然違規迴轉，致告訴人見狀閃避
    不及，人車倒地，使告訴人因而受傷，其駕車有違反上開道路交通安全規則之規
    定甚明。至公訴人固認被告本應注意在劃有分向限制線之路段，不得駛入來車之
    車道，詎被告仍疏未注意，貿然穿越雙黃線行駛，而有過失云云。然查被告係自
    臺北縣樹林市○○街一號前，跨越劃有分向限制線之雙黃實線路段迴轉至臺北縣
    樹林市○○街三號對面空地前往東興街方向車道上之事實，業據告訴人陳明屬實
    （詳本院九十年十月二十五日訊問筆錄），則被告之違規行為應係在劃有分向限
    制線之路段，不得迴車仍迴車之行為，而非在劃有分向限制線之路段，不得駛入
    來車道仍駛入來車道之行為，公訴人所認恐有誤會，附此敘明。再依證人甲○○
    、乙○○之證詞、被告提出之中央氣象局逐日逐時氣象資料、前開卷附之道路交
    通事故調查報告表所示：肇事地點臺北縣樹林市○○街三號對面工地前斯時情形
    雖為雨天、路面泥濘、道路工程中，惟斯時係日間自然光線、路面無缺陷等情況
    ，並無不能注意之情事，被告竟疏未注意依前揭道路交通安全規則之規定駕車，
    貿然自臺北縣樹林市○○街一號前，跨越劃有分向限制線之雙黃實線路段迴轉至
    臺北縣樹林市○○街三號對面空地前往東興街方向之車道上，致撞擊行駛於同車
    道之告訴人機車，被告顯疏未注意上開關於交通安全之規定，而有過失至為明顯
    。再參酌本件經送臺灣省臺北縣區車輛行車事故鑑定委員會鑑定結果，亦認「丁○○駕駛自小客車在有分向限制線路段逆向斜穿道路為肇事原因，丙○○駕駛輕
    機車無肇事因素」，此有該會北鑑字第九○二三五三號鑑定意見書乙紙在卷可參
    ，而遍觀道路交通安全規則之規定，其中並無「逆向斜穿」之規定，觀諸上開被
    告及告訴人所述被告之駕駛行為，本院認上述臺灣省臺北縣區車輛行車事故鑑定
    委員會所謂之「逆向斜穿」應係指被告自臺北縣樹林市○○街一號前，跨越劃有
    分向限制線之雙黃實線路段迴轉至對向臺北縣樹林市○○街三號對面空地前往東
    興街方向之車道上，應屬無疑。又該委員會雖認本件肇事原因之法規依據為道路
    交通安全規則第九十條之規定，惟按道路交通安全規則第九十條雖規定：駕駛人
    駕駛汽車，應遵守道路交通標誌、標線、號誌之指示，而雙黃實線係分向限制線
    ，用以劃分路面成雙向車道，禁止車輛跨越行駛，並不得迴轉，雖如前述，被告
    固自臺北縣樹林市○○街一號前跨越雙黃實線之分向限制線並迴轉至對向車道內
    而違反上開關於分向限制線不得迴轉之規定。然在劃有分向限制線之路段，不得
    迴車，亦為道路交通安全規則第一百零六條第二款所明定，且該條文之規定較同
    規則第九十條之規定具體明確，是道路交通安全規則第一百零六條第二款顯係同
    法第九十條之特別規定，倘行為人之行為違反道路交通安全規則第一百零六條第
    二款及同法第九十條之規定，自應適用道路交通安全規則第一百零六條第二款之
    規定，自屬無疑。準此，臺灣省臺北縣區車輛行車事故鑑定委員會認本件肇事原
    因之法規依據為道路交通安全規則第九十條之規定，容有誤會，附此說明。綜上
    ，被告上開辯解，自無可採。而告訴人因本件車禍受有左膝挫傷、左手肘擦挫傷
    之傷害，亦有診斷證明書乙紙附卷可證（附於偵查卷宗第九頁），告訴人所受傷
    害與被告過失行為間顯有相當因果關係。從而，本件事證明確，被告犯行堪以認
    定，應依法論科。
二、核被告係以駕駛前開自用小客車送貨為其附隨業務，屬從事駕駛業務之人，其於
    執行該駕駛附隨業務之際因過失肇事致告訴人受有傷害，核其所為，係犯刑法第
    二百八十四條第二項前段之業務過失傷害人罪。公訴人認被告係犯同條第一項之
    過失傷害罪嫌，恐有誤會，惟起訴之基本社會事實同一，本院自得變更起訴法條
    。爰審酌被告之過失程度，告訴人所受傷勢，及被告尚未與告訴人達成和解賠償
    暨被告之品性、犯後態度等一切情狀，量處如主文所示之刑，併諭知易科罰金之
    折算標準。
據上論斷，應依刑事訴訟法第二百九十九條第一項前段、第三百條，刑法第二百八十
四條第二項前段、第四十一條第一項前段，罰金罰鍰提高標準條例第一條前段、第二
條，判決如主文。
本案經檢察官黃重鋼到庭執行職務。
中      華      民      國      九十一      年      一      月  三十一日
                                  臺灣板橋地方法院交通法庭
                                      法  官  游  秀  雯
右正本證明與原本無異。
如不服本判決，應於判決送達後十日內，向本院提出上訴狀。
                                      書記官  郭  南  宏
中      華民      國      九十一      年      二      月    六    日
附錄本案論罪科刑法條全文：
刑法第二百八十四條
因過失傷害人者，處六月以下有期徒刑、拘役或五百元以下罰金，致重傷者，處一年
以下有期徒刑、拘役或五百元以下罰金。
從事業務之人，因業務上之過失傷害人者，處一年以下有期徒刑、拘役或一千元以下
罰金，致重傷者，處三年以下有期徒刑、拘役或二千元以下罰金。
